【裁判字號】    89,上訴,2789
【裁判日期】    900301
【裁判案由】    公共危險
【裁判全文】
臺灣高等法院刑事判決                          八十九年度上訴字第二七八九號
    上  訴  人
    即  被  告  丙○○
    指定辯護人  本院甲○辯護人
右上訴人因公共危險案件，不服臺灣新竹地方法院八十九年度訴字第二一三號，中華
民國八十九年七月十一日第一審判決（起訴案號：臺灣新竹地方法院檢察署八十九年
度偵字第一二八六號）提起上訴，本院判決如左：
    主  文
上訴駁回。
    事  實
一、丙○○曾因違反麻醉藥品管理條例案件，經原審法院判處有期徒刑六月、五年六
    月，後經本院定應執行刑五年十月，並於民國八十六年三月一日假釋期滿執行完
    畢。仍不知悔改，平日雖與父母乙○○、彭細妹同住於新竹縣橫山鄉○○村○鄰
    ○○路六十五號房屋，然卻常於家中無故吵鬧，並對父母出言不遜，每於吵鬧後
    即摔壞家中物品。八十九年二月初，復揚言放火燒屋，讓父母家破人亡。嗣於八
    十九年二月十一日凌晨三時許，丙○○又因細故在家吵鬧後離家，同日下午返家
    。及至當日下午四時五十分許，丙○○明知新竹縣橫山鄉○○村○鄰○○路六十
    五號房屋係祖母朱李燕、父母親乙○○、彭細妹、丙○○本人、其妻黃素琴、胞
    弟朱陳源及丙○○之子朱陳信、朱陳憶等人居住之處所，為現供人使用之住宅，
    竟仍基於放火燒燬房屋之犯意，在該屋之二樓第二間房間（原朱陳源使用，因朱
    陳源在外工作，平日由丙○○使用）、二樓走廊（地板上置有二、三瓶小瓦斯瓶
    及雜物）及二樓第三間房間（祖母朱李燕使用），分別以打火機點燃二樓第二間
    房間床板靠棉被處、第三間房間之床板靠棉被處及二樓走廊上之小瓦斯瓶及雜物
    ，致該三處起火後迅即起火燃燒。經新竹縣消防局第二大隊橫山分隊據報後前往
    救火，始於同日下午五時四十三分將火撲滅。惟已造成該房屋二樓鋁門窗完全燒
    失；二樓之瓷磚受燒後剝落；三樓部分之鋁門窗及瓷磚遭火煙燻黑；二樓、三樓
    、四樓之裝潢、傢俱全部燒燬倒塌損壞無法使用，致完全無法供人居住。
二、案經新竹縣警察局橫山分局報請臺灣新竹地方法院檢察署檢察官偵查起訴。
    理  由
一、訊據被告即上訴人丙○○矢口否認有放火燒燬現供人使用住宅之犯行，辯稱：當
    天下午四點半回家後，即上三樓整理房間，更換衣物，後感覺屋內燒熱，下樓察
    看，見二樓房間起火，遂上三樓喊叫小孩下樓，並無放火燒屋等語。
二、惟查：
（一）新竹縣橫山鄉○○村○鄰○○路六十五號房屋，於八十九年二月二十一日下午
      四時五十分許發生火災，經新竹縣消防局第二大隊橫山分隊消防局人員二次勘
      查火災現場，該屋二、三及四樓業經燒毀，有火災現場照片及火災原因調查報
      告書在卷可稽。而該次火災造成該屋二樓鋁門窗已完全燒失；二樓之瓷磚受燒
      後已剝落；三樓部份之鋁門窗及瓷磚遭火煙燻黑；及該屋二樓、三樓、四樓之
      裝潢、傢俱均燒燬倒塌損壞無法使用，該屋已完全喪失效用，亦有火災原因調
      查報告書、現場照片在卷可考，上開房屋係遭本件火災燒燬無疑。
（二）本件火災起火處為房屋二樓，依二樓三間房間已完全燒燬；第二間之棉被寢具
      已完全燒失；第三間床板部份床板受燒較為嚴重；及走廊發現小瓦斯瓶等情觀
      之，起火處有不相連貫之情形發生，顯示二樓為最先起火處。且二樓火勢猛烈
      燃燒時間長久，溫度甚高，形成窗口部份之鋁門窗已完全燒失，另二樓房間大
      部份之間隔裝潢木材碳化嚴重，甚至燒失，並發現二樓處有數個不同方向之火
      流方向。而依現場二樓之第一間房間受燒後，其Ｖ字型火流方向之起火點乃從
      第二間房間開始引起，另外第三間房間有異常之燃燒，其床板非均勻遭火舌燃
      燒，僅床板一角落之木板材遭燒失，且清理現場時尚有發現一小瓦斯瓶，此外
      清理走道時發現多處留有小瓦斯瓶，起火處非單一起火點，有數個不連貫之起
      火點，其起火處（點）分別為：二樓第二間房間床板靠棉被處；第三間房間之
      床板靠棉被處；及二樓走廊地板上小瓦斯瓶等堆積雜物處，則本案起火致生火
      災不排除人為因素引起，有火災調查報告書摘要、火災現場勘查記錄及綜合研
      判在卷為憑（見偵查卷第三九至四二頁）。又證人即從事本件火災現場鑑識之
      溫璟璦於原審法院調查時證稱：「我們鑑定的情形是排除電線起火，從燃燒形
      態學來看有三個不連貫的起火點，認為是人為的因素的機率較有可能，且我們
      消防隊從隊部到現場不用五分鐘的車程，但現場燃燒的速度異常的快，火勢很
      大，所以人為因素造成的因素較大。．．．如果只有一個起火點的話，會有一
      個Ｖ型的火流，只有一個地方碳化的情形會很嚴重，但現場有三個Ｖ型火流，
      有三個起火點，碳化嚴重的地方就有三處。有這三個起火點，可能是人為因素
      分三次點火造成的。」（見原審卷第六○、六二頁）依火災調查報告書摘要、
      火災現場勘查記錄及綜合研判所載，及證人溫璟璦之證言，本件火災業已排除
      電線走火導致之情形，並以人為三次點火造成三個起火點可能性最大。
（三）被告之父乙○○於警訊、偵查及原審迭稱：「我長子丙○○平時素行不良，有
      很多前科，對父母大小聲，並恐嚇要打父母親，平時在家裡一不高興，就砸毀
      家裡的物品。丙○○在前不久曾向我說要將房子燒掉，並要家裡家破人亡。」
      、「丙○○之前有威脅要放火燒房子。」、「我當天早上凌晨有和被告見面，
      他沒有為何事就在發脾氣，摔東西後就跑出去，我要走前沒有再看到他。而八
      十九年二月五日農曆年前幾天，被告還未送到警局去檢肅流氓前有說要放火燒
      房子讓我家破人亡。」（見偵查卷第六、七、一八頁，原審卷第二八頁）按乙
      ○○與被告係父子關係，設非確有其事，應無誣指被告之可能。且被告於原審
      及本院調查、審理時亦坦承曾揚言放火燒屋，顯見被告於本件火災發生前即有
      放火燒毀住宅之動機。再被告於警訊中自承：「我承認是我縱火的，我於八十
      九年二月二十一日十六時五十分左右，在新竹縣橫山鄉○○村○鄰○○路六五
      號（自宅）二樓，我弟弟（朱陳源）房間內，用打火機燒棉被引燃火災。因為
      我很生氣才放火燒房子，也想進監獄去關，所以才放火燒房子。」（見偵查卷
      第四頁背面、第五頁）雖被告於偵查及本院調查時改稱：「因父母親都說我放
      火，所以我就承認是我放火的。」、「因為家人怪我，我很氣憤，才在警訊中
      承認放火。」（見偵查卷第一五頁，本院九十年一月九日訊問筆錄）然被告係
      成年人，應知縱火行為之刑事責任重大，倘未有放火燒屋，應無僅因父母指責
      即任意承認放火行為，被告此部分所稱，顯難採信。被告於警訊中確有坦承縱
      火犯行至灼。
（四）本件火災發生時，起火房屋內僅有被告之子朱陳信、朱陳憶、被告之祖母朱李
      燕及被告。其中朱陳信、朱陳憶於三樓觀看電視，朱李燕則在屋內一樓，業據
      證人朱陳信、朱陳憶證述屬實，並經被告於原審供認無訛（見原審卷第一○頁
      ）。再本件火災起火點既於二樓第二間房間床板靠棉被處；第三間房間之床板
      靠棉被處；及二樓走廊地板上小瓦斯瓶等堆積雜物處，而朱陳信、朱陳憶及朱
      李燕三人當時分別於屋內三樓及一樓，自無縱火之可能。又起火二樓第二間房
      間係被告胞弟朱陳源之臥房，因朱陳源在外工作，被告經常住於該房間，亦經
      被害人乙○○、證人朱陳信及被告之妻黃素琴於警訊、偵查及原審調查時指訴
      在卷（見偵查卷第六頁背面、一八頁背面，原審卷第三一、三二頁），被告於
      本院調查時亦坦承平日使用二樓第二間房間之事實（見本院九十年一月九日訊
      問筆錄），顯見本件火災起火點之一即二樓第二間房間，平日係由被告使用至
      灼。另證人朱陳信於偵查中證稱：「五點左右，我父親到三樓叫我們趕快下樓
      ，我即看到我叔叔朱陳源之房間起火，我即趕快到菜園叫阿公回家。」、「我
      一下來，看到棉被著火，而且當時只有丙○○在二樓，並沒有其他人在。」（
      見偵查卷第一七、一九頁）及至原審調查時證稱：「是爸爸叫我們趕快下來，
      我下來時就看到二樓起火，是我叔叔的房間裡面有火，我哥哥和我一起跑下來
      。我聽到我爸爸叫我趕快下來，我就馬上跑下來，並跑去菜園告訴阿公，我告
      訴阿公，家裡起火了。」（見原審卷第三○頁）證人朱陳憶於原審調查時證稱
      ：「我聽到爸爸叫，我就下來，看到叔叔房間著火，我進去看就看到房間內棉
      被著火，阿公房間沒有燒火，我馬上跑到一樓，我弟弟先跑下樓，我爸爸到三
      樓叫我們後，我們先下來，爸爸當時還在三樓。爸爸是到我們房間門口叫我們
      下來，他沒有跟我們一起下來。」（見原審卷第三一頁）依證人朱陳信、朱陳
      憶所稱，火災發生時，被告係於屋內二樓，並至三樓通知朱陳信、朱陳憶下樓
      。迨朱陳信、朱陳憶二人下至二樓，見二樓第二間房間（即被告平日使用之房
      間）內棉被著火。足見火災發生時，被告應在二樓第二間房間內，被告辯稱當
      時正於三樓整理房間及更換衣物，要非屬實。
（五）綜上所述，本件火災雖無目擊證人直接證明係被告所為，然被告平日與家人相
      處不睦，案發前即揚言放火燒家，已有放火之動機。再被告及家人居住之房屋
      係因本件火災燒燬，而火災發生原因以人為三次點火造成三個起火點之可能性
      最大。又於火災發生時，被告係於起火點之一即二樓第二間房間內，並於警訊
      中坦承以打火機燃燒棉被放火。依上開事證，足認被告確有以打火機於屋內點
      火引起本件火災，致燒燬上開現供人使用之住宅。事證明確，被告犯行堪以認
      定。
三、核被告所為，係犯刑法第一百七十三條第一項之放火燒燬現供人使用之住宅罪。
    查被告曾因違反麻醉藥品管理條例案件，經原審法院判處有期徒刑六月、五年六
    月，後經本院定應執行刑五年十月，並於八十六年三月一日假釋期滿執行完畢，
    有本院被告全國前案紀錄表在卷為憑。其於五年內再犯有期徒刑以上之本罪，為
    累犯，應依法加重其刑，惟無期徒刑部分依法不得加重。
四、原審調查結果，適用刑法第一百七十三條第一項、第四十七條，同時審酌被告平
    日素行、犯罪動機、目的、手段、品行、智識程度、所生危害及犯罪後態度等一
    切情狀，量處有期徒刑八年，並以被告持以放火之打火機一個，未據扣案，且經
    鑑識人員到場亦未發現，顯已滅失，爰不另為沒收之諭知。認事用法，核無違誤
    ，量刑亦稱妥適。被告上訴意旨，否認犯罪，為無理由，應予駁回。
本案經檢察官李良忠到庭執行職務。
中      華      民      國      九十      年      三      月     一     日
                              臺灣高等法院刑事第十四庭
                                  審判長法  官  陳  祐  輔
                                        法  官  蔡  國  在
                                        法  官  陳  國  文
右正本證明與原本無異。
如不服本判決應於收受送達後十日內向本院提出上訴書狀，其未敘述上訴之理由者並
得於提起上訴後十日內向本院補提理由書（均須按他造當事人之人數附繕本）。
                                        書記官  蔡  棟  樑
中    華    民    國     九十     年       三       月        一        日
附錄：本案論罪科刑法條全文
刑法第一百七十三條第一項：
放火燒毀現供人使用之住宅或現有人所在之建築物、礦坑、火車、電車或其他供水、
空公眾運輸之舟、車、航空機者，處無期徒刑或七年以上有期徒刑。


司法院資訊處製作；財團法人民間司法改革基金會備份。
